【裁判字號】    97,訴,1810
【裁判日期】    970523
【裁判案由】    毒品危害防制條例
【裁判全文】
臺灣板橋地方法院刑事判決              97年度訴字第1810號
公  訴  人  臺灣板橋地方法院檢察署檢察官
被      告  甲○○原名黃本德.
上列被告因違反毒品危害防制條例案件，經檢察官提起公訴（97
年度毒偵字第1101號、第1443號），被告於準備程序進行中先就
被訴事實為有罪之陳述，經告知簡式審判程序之旨，並聽取當事
人之意見後，本院合議庭裁定由受命法官獨任進行簡式審判程序
，茲判決如下：
    主  文
甲○○施用第一級毒品，累犯，處有期徒刑拾月。又施用第一級
毒品，累犯，處有期徒刑拾壹月；扣案之第一級毒品海洛因壹包
（淨重貳點伍公克）、殘渣袋貳個內之第一級毒品海洛因殘渣
（均量微未秤重），均沒收銷燬；扣案之盛裝上開第一級毒品海
洛因之包裝袋壹個、殘渣袋貳個、已使用過之注射針筒貳支、分
裝杓貳支、分裝袋伍拾個及電子磅秤壹個，均沒收。應執行有期
徒刑壹年捌月。扣案之第一級毒品海洛因壹包（淨重貳點伍公
克）、殘渣袋貳個內之第一級毒品海洛因殘渣（均量微未秤重）
，均沒收銷燬；扣案之盛裝上開第一級毒品海洛因之包裝袋壹個
、殘渣袋貳個、已使用過之注射針筒貳支、分裝杓貳支、分裝袋
伍拾個及電子磅秤壹個，均沒收。
    事  實
一、甲○○曾違犯前麻醉藥品管理條例、過失致死、賭博、贓物
    、偽造文書及毒品危害防制條例等案件，其中於民國（下同
    ）90年間，因施用毒品案件，經本院裁定送勒戒處所觀察、
    勒戒後，認有繼續施用毒品之傾向，復依本院裁定令入戒治
    處所施以強制戒治，迄91年10月19日強制戒治期滿，由臺灣
    板橋地方法院檢察署檢察官以91年度戒毒偵字第513 號為不
    起訴處分確定；93年間，再因施用毒品案件，經本院判處有
    期徒刑8 月（施用第一級毒品部分）、6 月（施用第二級毒
    品部分），應執行有期徒刑1 年確定，95年間，復因施用毒
    品案件，經本院判處有期徒刑9 月（施用第一級毒品部分）
    、7 月（施用第二級毒品部分），應執行有期徒刑1 年2 月
    ，再由臺灣高等法院駁回上訴確定，並自94年9 月13日起入
    監接續執行之，迄96年5 月17日因縮短刑期假釋付保護管束
    ，甫於96年8 月20日保護管束期滿未經撤銷而執行完畢（於
    本件構成累犯）。詎於上開強制戒治執行完畢釋放後5 年內
    再犯上揭施用毒品案件之後，猶不知悛悔，另基於施用第一
    級毒品海洛因之犯意，於96年12月8 日上午10時許（起訴書
    誤載為「96年12月8 日約20時16分許，經警採尿前回溯26
    小時內某時」），在其位於臺北縣臺北縣中和市○○路81
    巷25弄7 號2 樓之居所內（起訴書誤載為「在不詳處所」）
    ，以將第一級毒品海洛因摻水置入其所有之針筒內再注射身
    體之方式，施用第一級毒品海洛因1 次，嗣於96年12月8 日
    20時16分許，經警方以其係毒品列管人口，依法通知採集尿
    液檢體送驗結果，呈鴉片類陽性反應，而悉上情；復基於施
    用第一級毒品海洛因之犯意，於97年1 月28日上午10時許（
    起訴書誤載為「97年1 月28日16時10分許，經警採尿前回溯
    26小時內某時」），在其胞弟位於臺北縣臺北縣中和市○○
    路○ 段13弄23號4 樓之住處內（起訴書誤載為「在不詳處所
    」），以同上之方式，施用第一級毒品海洛因1 次，嗣於97
    年1 月28日15時40分許，為警在臺北縣中和市○○路○ 段13
    弄23號4 樓查獲，並扣得其所有暨用餘持有之第一級毒品海
    洛因1 小包（淨重2.35公克）、殘渣袋2 只（內含其用餘持
    有之第一級毒品海洛因殘渣─量微未秤重）及其所有供其施
    用海洛因所用暨所預備之注射針筒2 支、分裝杓2 支、分裝
    袋50個及電子磅秤1 個。
二、案經臺北縣政府警察局中和分局報請臺灣板橋地方法院檢察
    署檢察官偵查起訴，再經本院合議庭裁定進行簡式審判程序
    審理。
    理  由
一、按本件被告甲○○所犯為死刑、無期徒刑、最輕本刑為3 年
    以上有期徒刑以外之罪，其於準備程序進行中先就被訴事實
    為有罪之陳述，經告知簡式審判程序之旨，並聽取公訴人、
    被告之意見後，本院合議庭認宜由受命法官獨任進行簡式審
    判程序，爰依刑事訴訟法第273 條之1 第1 項規定，裁定進
    行簡式審判程序，合先敘明。
二、上揭犯罪事實，業據被告甲○○於本院準備程序中及審理時
    坦承不諱，且其先後於96年12月8 日20時16分許、97年1 月
    28日16時45分許，在臺北縣政府警察局中和分局中和派出所
    、同分局國光派出所所採集之尿液檢體，分別送請臺灣檢驗
    科技股份有限公司遞以EIA 酵素免疫分析法初步檢驗、GC/M
    S 氣相層析質譜儀確認檢驗結果，均呈現鴉片類陽性反應，
    有該公司97年12月24日濫用藥物尿液檢驗報告、97年2 月25
    日濫用藥物檢驗報告、臺北縣政府警察局中和分局偵辦毒品
    危害防制條例案犯嫌尿液編號對照表、毒品案犯罪嫌犯人姓
    名及代碼對照表及該局97年1 月尿液檢體編號登記簿影本各
    1 份附卷可憑，又被告為警查獲之際，確有扣得如犯罪事實
    欄所載之物，亦有法務部調查局濫用藥物實驗室97年3 月22
    日調科壹字第09723015840 號鑑定書、臺北縣政府警察局中
    和分局搜索、扣押筆錄、扣押物品目錄表各1 紙及扣案物照
    片6 幀附卷可稽，堪信被告上開自白確與事實相符。次按毒
    品危害防制條例於92年7 月9 日修正公布，自93年1 月9 日
    起生效施行，其中第20條、第23條將施用毒品之刑事處遇程
    序，區分為「初犯」及「5 年內再犯」、「5 年後再犯」，
    依其立法理由之說明：「初犯」，經觀察、勒戒或強制戒治
    後，應為不起訴處分或不付審理之裁定；經觀察、勒戒或強
    制戒治執行完畢釋放後，「5 年內再犯」者，因其再犯率甚
    高，原實施之觀察、勒戒及強制戒治既已無法收其實效，爰
    依法追訴或裁定交付審理，至於經觀察、勒戒或強制戒治執
    行完畢釋放後，「5 年後再犯」者，前所實施之觀察、勒戒
    或強制戒治已足以遮斷其施用毒品之毒癮，為期自新及協助
    其斷除毒癮，仍適用「初犯」規定，先經觀察、勒戒或強制
    戒治之程序；從而依修正後之規定，僅限於「初犯」及「5
    年後再犯」2 種情形，始應先經觀察、勒戒或強制戒治程序
    ，倘被告於5 年內已再犯施用毒品案件，經依法追訴處罰，
    縱其第3 次（或第3 次以上）涉犯施用毒品案件之時間，在
    其初犯經觀察、勒戒或強制戒治執行完畢釋放5 年以後，仍
    不合於「5 年後再犯」之規定，且因已於「5 年內再犯」，
    顯見其再犯率甚高，原實施觀察、勒戒或強制戒治，無法收
    其實效，即應依該條例第10條處罰（最高法院95年5 月9 日
    95年度第7 次刑事庭會議決議結果參照）。本件被告於90年
    間，因施用毒品案件，經本院裁定送勒戒處所觀察、勒戒後
    ，認有繼續施用毒品之傾向，復依本院裁定令入戒治處所施
    以強制戒治，迄91年10月19日強制戒治期滿，由臺灣板橋地
    方法院檢察署檢察官以91年度戒毒偵字第513 號為不起訴處
    分確定後，復於強制戒治執行完畢釋放後5 年內，再犯如事
    實欄所載之上揭各該施用毒品案件，並分別經本院判處罪刑
    確定（詳如上述）等節，有臺灣高等法院被告前案紀錄表各
    1 份在卷足憑，足見被告於上開強制戒治行完畢釋放後5 年
    內已再犯施用毒品罪，就本件而言，顯不合於「5 年後再犯
    」之規定，且因已於「5 年內再犯」，顯見其再犯率甚高，
    原實施強制戒治，已無法收其實效，自應依毒品危害防制條
    例第10條規定處罰。綜上所述，本案事證已臻明確，被告犯
    行洵堪認定。
三、核被告所為，係犯毒品危害防制條例第10條第1 項之施用第
    一級毒品罪及同條第1 項之施用第一級毒品罪；其施用前、
    後持有海洛因之低度行為，均應為其施用之高度行為所吸收
    ，不另論罪；至其所犯上開2 罪間，犯意各別，行為互殊，
    應分論併罰。查被告先前有如事實欄所載之前案有期徒刑科
    刑暨執行完畢情形，有臺灣高等法院被告前案紀錄表在卷可
    查，被告於前案有期徒刑執行完畢後5 年內，故意再犯本案
    有期徒刑以上之罪，為累犯，應依刑法第47條第1 項規定加
    重其刑。爰審酌被告前經強制戒治及刑之執行完畢後，猶另
    萌施用毒品犯意，再犯本罪，顯見其戒除毒癮之意志薄弱，
    且未衷心悛悔，漠視法令之禁制，恣意濫用毒品，其行可訾
    ，惟尚知坦承犯行，兼衡其施用毒品之種類、期間、次數、
    動機、目的、手段等一切情狀，量處如主文所示之刑，並定
    其應執行刑，以資懲儆。
四、扣案之上開海洛因毒品1 包（淨重2.35公克）及殘渣袋2 個
    內含之海洛因殘渣（量微而未秤重），均為本案查獲之毒品
   （ 上揭事實欄之「97年1 月28日」部分），已如上述，爰依
    毒品危害防制條例第18條第1 項前段規定，不問屬於犯人與
    否，均宣告沒收銷燬之；又扣案盛裝上開毒品海洛因之包裝
    袋1 個、殘渣袋2 個、注射針筒2 支、分裝杓2 支、分裝袋
    50個及電子磅秤1 個，均係被告所有，供其犯上開施用第一
    級毒品罪所用暨所預備之物（上揭事實欄之「97年1 月28日
    」部分），業經其於本院準備程序中供承在卷，爰均依刑法
    第38條第1 項第2 款之規定宣告沒收。另如上揭事實欄所載
    之針筒（「96年12月8 日」部分），雖係被告持以犯本案施
    用第一級毒品罪所用之物，惟被告陳明業已丟棄滅失，本院
    衡酌該物品並未扣案，復查亦無其他積極事證足資證明該物
    品目前仍然存在，爰不予宣告沒收，附此敘明。
據上論斷，應依刑事訴訟法第273 條之1 第1 項、第299 條第1
項前段，毒品危害防制條例第10條第1 項、第18條第1 項前段、
第23條第2 項，刑法第11條前段、第47條第1 項、第38條第1項
第2 款、第51條第5 款，判決如主文。
本案經檢察官顏世翠到庭執行職務。
中    華    民    國    97    年    5     月    23    日
                  刑事第三庭  法  官  王屏夏
上列正本證明與原本無異。
如不服本判決，應於判決送達後10日內敘明上訴理由，向本院提
出上訴狀（應附繕本），上訴於臺灣高等法院。
                              書記官  陳金鳳
中    華    民    國    97    年    5     月    23    日
附錄本案論罪科刑法條全文：
毒品危害防制條例第10條
施用第一級毒品者，處 6 月以上 5 年以下有期徒刑。
施用第二級毒品者，處 3 年以下有期徒刑。


司法院資訊處製作；財團法人民間司法改革基金會備份。
